【裁判字號】    89,上訴,1147
【裁判日期】    890307
【裁判案由】    毒品危害防制條例等
【裁判全文】
臺灣高等法院刑事判決                          八十九年度上訴字第一一四七號
    上  訴  人  臺灣臺北地方法院檢察署檢察官
    上  訴  人
    即  被  告  甲○○
    指定辯護人  本院公設辯護人  郭書益
右上訴人因被告毒品危害防制條例等案件，不服臺灣台北地方法院八十八年度訴字第
一二九○、一三○一號，中華民國八十九年三月七日第一審判決（起訴案號：臺灣台
北地方法院檢察署八十八年度偵字第二六二、九四○一號）提起上訴，本院判決如左
：
    主      文
原判決關於共同連續販賣第二級毒品部分撤銷。
甲○○共同連續販賣第二級毒品，累犯，處有期徒刑伍年陸月，扣案安非他命壹包（
驗餘淨重壹點肆肆公克）沒收銷燬之；販賣毒品所得新台幣柒萬元沒收，如全部或
一部不能沒收時，以其財產抵償之。
其餘上訴駁回。
    事      實
一、甲○○前於民國（下同）八十六年間，因違反麻醉藥品管理條例案件，經台灣桃
  園地方法院以八十六年度易字第三六九０號判決有期徒刑五月確定，於八十六年
    十二月一日易科罰金執行完畢；仍不知悛悔，明知安非他命業經行政院衛生署公
    告列入管制之藥品，不得非法持有、吸用、轉讓及販賣；於八十七年五月底，為
    貪圖免費得到第二級毒品安非他命施用之利益；竟受自八十七年初某日起已多次
    販賣第二級毒品安非他命營利之成年男子丙○○（綽號紅居或紅龜）囑託，欲替
    丙○○送安非他命至約定地點交給購買之人或駕駛其所有車牌號碼Ｖ二—三四三
    一號自用小客車搭載丙○○至約定地點由丙○○親自將安非他命交給欲購買之人
    ；渠等二人共同基於意圖營利之概括犯意聯絡，於八十七年五月二十九日晚上八
    、九時許，甲○○駕駛其所有上開自小客車至桃園縣（起訴書誤載為台北縣）大
    園工業區，將丙○○所交付價值新台幣（下同）七萬元之安非他命一兩交予姓名
    年籍均不詳、綽號「小強」（或阿強）者；交易完成後，丙○○免費提供少許安
    非他命約０．二公克供甲○○施用；於同年月三十日凌晨零時許，乙○○以行動
    電話與丙○○聯絡，表示欲購買五千元之安非他命，雙方約好在桃園縣桃園市○○○街二十三號交易，並約定丙○○到達該處後，再打電話給乙○○下樓取貨，
    同日凌晨一時五十分許，甲○○駕駛上開自小客車搭載丙○○及其不知情女友（
    綽號「小華」）到達現場；丙○○即以行動電話聯絡乙○○下樓取貨，乙○○下
    樓準備取貨，為據線報到場之內政部刑事警察局警員逮捕；甲○○見狀即駕車脫
    離現場，惟在脫離現場時，甲○○上開自小客車遭警射穿輪胎，無法長久駕駛，
    甲○○即將該車棄置在桃園縣桃園市○○路某處空地，甲○○、丙○○及其女友
    綽號小華者即分乘二部計程車逃逸；嗣為警在上開空地尋獲甲○○所棄置之自小
    客車；另在桃園縣（起訴書誤載為台北縣台北市）桃園市○○○街二號三樓丙○○租屋處，查獲丙○○所有供販賣之安非他命一包（驗餘淨重三一．四四公克）
    。
二、案經內政部警政署刑事警察局移送臺灣基隆地方法院檢察署呈請台灣高等法院檢
    察署令轉台灣桃園地方法院檢察署再呈請台灣高等法院檢察署令轉台灣台北地方
    法院檢察署檢察官偵查起訴。
    理      由
壹、有罪部分：
一、訊據上訴人即被告甲○○坦承於八十七年五月三十日曾駕駛其所有銀白色車牌號
    碼Ｖ二—三四三一之自用小客車前往桃園縣桃園市○○○街處，並遭人開槍射擊
  逃逸等情，惟否認係載丙○○前往該處與乙○○交易安非他命，辯稱：當時車上
    載的是綽號「大頭」、「小華」之人，不認識乙○○、丙○○，更不知當時開槍
    射擊的是警察，所以才會加速逃逸，警訊筆錄是警察自己寫的云云。
二、經查：
（一）被告甲○○為貪圖免費得到安非他命吸用之利益，於八十七年五月二十九日晚
      上八、九時許，駕駛其所有自小客車至桃園縣大園工業區，將丙○○所交付價
      值七萬元之安非他命一兩交予姓名年籍均不詳、綽號「小強」者；交易完成後
      ，丙○○免費提供少許安非他命約０．二公克供渠施用；於同年月三十日凌晨
      一時五十分許，駕駛自小客車搭載丙○○及其女友（綽號「小華」）欲到桃園
      縣桃園市○○○街廿三號，由丙○○親自將安非他命交給購買之人之事實，迭
      據被告甲○○於警訊時及檢察官偵查中坦承不諱（詳內政部警政署刑事警察局
      刑案偵查卷第三至七頁及台灣桃園地方法院檢察署八十八年度偵字第二六二卷
      第七至九頁），核與證人乙○○於警訊中所證：「該車車主甲○○我曾見過一
      次面，．．．也曾由甲○○駕駛搭載丙○○與我碰面，他們二人都是好朋友，
      共同販賣安非他命．．．，也都是提供我毒品之人。」情節大致相符（詳內政
      部警政署刑事警察局刑案偵查卷第十一頁至十九頁）；另查刑事警察局偵六隊
      警員張哲男、王詔科二人於本院審理中均具結證稱：當我們發現他們，表明身
      分時，他們卻倒車要撞我們，我們才向他們開槍，打到他的車輪胎破掉，即棄
      車而逃，當時開車的人是甲○○，旁邊坐的是丙○○等語；而刑事警察局偵六
      隊警員趙家輝亦稱：被告一直說不認識賴（丙○○），但我們拿照片給他看，
      他也能指認出賴等語；另被告甲○○所有Ｖ二—三四三一號自小客車左後車門
      三角窗內上之指紋，經送鑑識比對，與丙○○存檔之指紋相符，有內政部警政
      署刑事警察局指紋鑑定書附卷可稽（詳內政部警政署刑事警察局刑案偵查卷第
      六十五頁），顯見丙○○確實有乘坐甲○○所有Ｖ二—三四三一號自小客車；
      綜核被告於警訊時及檢察官偵訊時之陳述，大致相符，衡諸經驗法則，被告於
      案發時之陳述較少權衡利害關係；倘被告於警訊之自白非出於任意性，係遭警
      所逼，其何以不於檢察官偵查中將上情告知檢察官；是被告於事後翻異前詞，
      係卸責之詞，顯不足採。
（二）被告甲○○於警訊時訊以：「警方於八十七年五月三十日凌晨在桃園市○○○
      街２３號前開槍圍捕駕駛Ｖ２－３４３１號自用小客車之毒販，當時你是否在
      車內？」。答稱：「當時Ｖ２－３４３１號自用小客車是我所駕駛的。」等語
      。訊以：「車上除你之外尚有何人？你們當時去該處做何事？」，答稱：「除
      我之外還有丙○○（男、５６、８、２０生、Ｚ000000000）及其女
      友（小華）當時是丙○○與綽號（阿來）之男子約定交易安非他命，要我載他
      過去桃園市○○○街，於是我開車載他過去時，在交易之際遭到警方圍捕，於
      是丙○○要我加速逃離。」等語。並稱：「．．．丙○○有在販毒，我只是幫
      他把毒品送給向他購買毒品之人，我載他到交易毒品的處所而已。．．．只幫
      他送了兩次，第一次是五月二十九日晚上八、九點左右，我幫他送了一兩新臺
      幣七萬元價格的安非他命到大園工業區交給一名綽號「阿強」之男子，另一次
      就是載丙○○到桃園市○○○街二十三號前遭警圍捕．．．我知道的對象就是
      （小強）和五月三十日被警方逮捕的（阿來），．．．等語。」。另訊以：「
      你替丙○○運送毒品有何代價？」。答稱：「他會給我零點二或零點三公克左
    右的安毒給我，他沒賣我。」等語。（見八十七年六月八日警訊筆錄）。於偵
      查中經檢察官訊以：「八十七年五月三十日凌晨你駕駛Ｖ２－３４３１號自小
      客車被警圍捕時，車上還有何人？」。答稱：我及另二人，一個女的我不認識
      ，另一位綽號叫紅車（經檢察官確認後指出「紅車」即丙○○）。」等語。審
      諸二人所證述有關五月三十日在桃園市○○○街二十三號交易毒品之情節互核
      相符。
（三）此外，本件在丙○○位於桃園縣桃園市○○○街二號三樓住處，尚查獲丙○○
      所有供販賣之安非他命一包，確屬甲基安非他命（驗餘淨重三一．四四公克）
      ，有內政部警政署刑事警察局八十七年六月一日刑鑑字第三七八五七號鑑驗通
      知書（附內政部警政署刑事警察局刑案偵查卷第三十九頁）及法務部調查局0
      0000000號檢驗通知書（附同案被告丙○○毒品危害防制條例案卷內）
      各一紙在卷可憑。
（四）另按，販賣毒品罪其販入或賣出之行為，不必二者兼具，苟以營利為目的，有
      一於此，其犯罪即告完成。本件丙○○在八十七年五月二十八日前，販賣第二
      級毒品之犯行，被告甲○○雖不必負責；然被告甲○○為得到免費施用第二級
      毒品安非他命之利益，就其（一）於八十七年五月二十九日晚上八、九時許受
      丙○○囑託，將價值七萬元之安非他命一兩交予姓名年籍均不詳、綽號「小強
      」者之犯行，及（二）於同年月三十日凌晨一時五十分許駕駛其所有車牌號碼
      Ｖ二—三四三一號自用小客車搭載攜帶安非他命之丙○○至桃園縣桃園市○○○街二十三號，欲交給乙○○之犯行，應與丙○○共負販賣第二級毒品之罪責
      。
三、綜上，本件事證明確，被告共同連續販賣第二級毒品之犯行堪以認定，應依法論
    科。
四、核被告甲○○所為，核犯毒品危害防制條例第四條第二項、第五項之販賣第二級
    毒品既遂及未遂罪；渠販賣安非他命前持有安非他命之低度行為，應為販賣之高
    度行為所吸收，不另論罪；被告就此販賣第二級毒品犯行與丙○○有犯意之聯絡
    及行為之分擔，均為共同正犯；被告一次販賣第二級毒品罪既遂之犯行與一次販
    賣第二級毒品罪未遂之犯行，時間緊接，觸犯構成要件相同之罪名，顯係基於概
    括犯意為之，應依連續犯規定論以一罪，並依法加重其刑。再查被告前曾因違反
    麻醉藥品管理條例案件，經台灣桃園地方法院判處有期徒刑五月確定，於八十六
    年十二月一日易科罰金執行完畢，此有台灣高等法院檢察署刑案紀錄簡覆表可按
    ，其受有期徒刑之執行完畢，五年內再犯本件有期徒刑以上刑之罪，為累犯，依
    法遞加重其刑。另酌被告為貪圖免費得到第二級毒品安非他命施用之利益，實際
    上亦僅得到少許安非他命約０．二公克施用，受丙○○利用，一時失慮，致罹重
    典，其行為雖不足取，然情輕法重，觀其犯罪情狀尚可憫恕，且指使其共同販賣
    安非他命之丙○○，台灣桃園地方法院亦僅判處有期徒刑七年二月（台灣桃園地
    方法院於八十九年一月十八日以八十八年度訴字第三一二號判處丙○○有期徒刑
    七年二月），本院認被告甲○○處以法定最低度刑，猶嫌過重，爰應依刑法第五
    十九條之規定減輕其刑，並先加後減。
五、原審予以論罪科刑，固非無見，惟查(一)被告免費提供安非他命予甲○○吸用，衡
    情安非他命價格昂貴，應認定提供數量較少之零點貳公克，原審認定數量為○點
    二或○點三公克，未予確定，自有未洽。(二)本件扣案安非他命經送法務部調查局
    檢驗後，驗餘淨重為三一．四四公克，有本院八十九年度上訴字第一九七一號刑
    事判決影本一份附卷可證，原審認驗餘淨重為三二．二一公克，亦有未洽。公訴
    人上訴意旨認原判決依刑法第五十九條之規定減輕其刑難謂允當，然查被告犯罪
    情狀尚可憫恕，已如前述，原審引用刑法第五十九條之規定減輕其刑，經核尚無
    不合，公訴人上訴指摘原判決不當，為無理由。被告上訴意旨，仍執前詞，否認
    犯罪，亦無足取，惟原判決既有上述可議之處，自應由本院予以撤銷改判，爰審
    酌被告受人利用共同販賣殘害他人身體健康之成癮性麻醉藥品安非他命，及其品
    行、犯罪之動機、目的、手段、對社會所生危害等一切情狀，量處如主文第二項
    所示之刑。扣案之安非他命一包（驗餘淨重三一．四四公克）係第二級毒品，應
    依毒品危害防制條例第十八條第一項前段規定沒收銷燬之；另於八十七年五月二
    十九日晚上八、九時許，甲○○將丙○○所有安非他命一兩交予綽號「小強」者
    ，所得七萬元，雖未扣案，亦應依同條例第十九條第一項規定沒收，如全部或一
    部不能沒收時，以其財產抵償之。
六、公訴意旨另以：被告甲○○與丙○○共同意圖營利，基於概括犯意，自八十七年
    一月間起，至同年五月廿八日止，由被告提供或駕駛Ｖ二—三四三一號自用小客
    車，在桃園縣大園鄉工業區及桃園市等地共同運送並販賣第二級毒品予不特定人
    ；就此部分，因認被告亦涉有毒品危害防制條例第四條第二項之罪嫌云云。訊據
    被告矢口否認上述期間，有與丙○○共同販賣第二級毒品安非他命之犯行；綜觀
    全卷，並無任何事證足以證明被告甲○○於上開期間與丙○○有共同販賣第二級
    毒品安非他命之犯行；本件被告甲○○為得到免費施用第二級毒品安非他命之利
    益，於八十七年五月二十九日晚上八、九時許，固有受丙○○囑託，將價值七萬
    元之安非他命一兩交予綽號「小強」者，及於同年月三十日凌晨一時五十分許，
    亦有駕駛其所有車牌號碼Ｖ二—三四三一號自用小客車搭載攜帶安非他命之丙○○至桃園縣桃園市○○○街二十三號，欲交給乙○○；然被告甲○○之犯行，亦
    僅於此；蓋被告甲○○就丙○○在八十七年五月二十八日前，已既遂之販賣第二
    級毒品之犯行，不必負責；此外，本院復查無其他證據足以證明於上開期間，被
    告與丙○○有共同販賣第二級毒品安非他命之犯行；此部分犯罪，尚屬不能證明
    ，公訴人認此部分與前開論罪部分有連續犯之關係，爰不另為無罪之諭知。
貳、無罪部分：
一、本件公訴意旨另以：被告甲○○於八十七年六、七月間某日起，由不詳人處收受
    如附表編號一、二所示具殺傷力之子彈共五顆（子彈之數量、種類、有無殺傷力
    等均詳如附表編號一、二所示），無故持有，並將之藏置於友人陳惠英、楊美剩
    所承租之桃園縣桃園市○○路○段七十九號十樓楊美剩房間之天花板內；嗣於八
    十七年八月四日下午三時，甲○○為台北縣警察局蘆洲分局緝捕，陳惠英及楊美
    剩二人恐前揭子彈為警查獲，共同將該批子彈取出，棄置在垃圾桶內，適遭前往
    搜索之警員查獲。因認被告涉有槍砲彈藥刀械管制條例第十二條第四項罪嫌等語
    。
二、按犯罪事實應依證據認定之，無證據不得推定其犯罪事實。又不能證明被告犯罪
    者，應諭知無罪之判決，刑事訴訟法第一百五十四條、第三百零一條第一項分別
    定有明文。次按事實之認定，應憑證據，如未能發現相當證據，或證據不足以證
    明，自不能以推測或擬制之方法，為裁判基礎（最高法院四十年臺上字第八六號
    判例參照）。又認定犯罪事實，所憑之證據，雖不以直接證據為限，間接證據亦
    包括在內，然無論直接或間接證據，其為訴訟上之證明，須於通常一般之人均不
    致於有所懷疑，而得確信其為真實之程度者，始得據之為有罪之認定，倘其證明
    尚未達到此一程度，而有合理性懷疑之存在時，即無從為有罪之認定，此亦有最
    高法院七十六年臺上字第四九八六號判例可資參照。
三、本件公訴人認被告甲○○涉有槍砲彈藥刀械管制條例第十二條第四項無故持有子
    彈罪嫌，無非以證人陳惠英、楊美剩之證詞為主要依據；訊據被告甲○○於警訊
    時及偵審中均矢口否認有右揭未經許可，無故持有子彈之犯行，辯稱：東西不是
    他的，不知為何陳惠英、楊美剩要說子彈是他所有；證人陳惠英於警訊時及偵審
    中所證均稱：其所承租桃園縣桃園市○○路○段七十九號十樓之天花板內，有藏
    放扣案之子彈，係楊美剩告知等語；陳惠英得知所承租桃園縣桃園市○○路○段
    七十九號十樓之天花板內，有藏放扣案之子彈，既係楊美剩告知，故知曉被告甲○○藏放子彈之人，應僅楊美剩一人；第查楊美剩於八十七年八月四日警訊時證
    稱：甲○○與陳惠英同住一間房間，那時伊親眼見甲○○拿三顆子彈進來，裝在
    一個紅色盒子，伊知道他把裝子彈紅色盒子，放在房間內天花板上（台灣桃園地
    方法院檢察署八十七年度偵字第一一七七五號卷第十頁）；另查楊美剩於八十八
    年六月十六日檢察官偵訊時證稱：伊看到甲○○拿三顆子彈進來放在桌上，不知
    甲○○將三顆子彈藏在何處（台灣台北地方法院檢察署八十八年度偵字第九四０
    一號卷第三十頁）；就三顆子彈究藏在何處，證人楊美剩證詞前後不一，其證詞
    顯有可疑；再查被告甲○○在桃園縣桃園市○○路○段七十九號十樓居住期間，
    據楊美剩於警訊時所述係與陳惠英同住一房，而楊美剩單獨另住一房，而扣案子
    彈係在楊美剩所住房間天花板上取出，非在甲○○與陳惠英所住房間取出，衡情
    ，被告甲○○如要藏放子彈，為取用方便，應係藏在自己所住房間天花板上，而
    非藏在他人房間；況藏放子彈係違法之事，證人楊美剩於警訊時陳稱知曉甲○○
    藏放在自己房間與常情不符；綜上，本件扣案子彈共十三顆（詳附表所示），並
    非三顆，且非在甲○○與陳惠英二人所住房間內取出，另主要證人楊美剩其證詞
    又前後不一，顯有可疑之處；揆諸首揭說明，既無積極證據足資認定被告有持有
    子彈之犯行，自不能徒憑楊美剩前後不一之證詞，即遽入人於罪。不能證明被告
    被訴非法持有子彈之犯行，就此部分，原審經詳查為被告無罪之諭知，其認事用
    法，均無不合，檢察官上訴意旨猶執陳詞，指摘原判決不當，為無理由，應予駁
    回。
據上論斷，應依刑事訴訟法第三百六十八條、第三百六十九條第一項前段、第三百六
十四條、第二百九十九條第一項前段，毒品危害防制條例第四條第二項、第十八條第
一項前段、第十九條第一項，刑法第十一條前段、第二十八條、第五十六條、第四十
七條，判決如主文。
本案經檢察官沈世箴到庭執行職務。
中      華      民      國    八十九    年      九      月    二十七    日
                              臺灣高等法院刑事第二十一庭
                                  審判長法  官  葉  騰  瑞
                                        法  官  江  國  華
                                        法  官  莊  明  彰
右正本證明與原本無異。
如不服本判決應於收受送達後十日內向本院提出上訴書狀，其未敘述上訴之理由者並
得於提起上訴後十日內向本院補提理由書（均須按他造當事人之人數附繕本）。
                                        書記官  廖  嫣  雯
中      華      民      國    八十九    年      九      月    二十八    日
附錄：本案論罪科刑法條全文
毒品危害防制條例第四條第二項：
製造、運輸、販賣第二級毒品者，處無期徒刑或七年以上有期徒刑，得併科新臺幣七
百萬元以下罰金。
附表：
┌────┬─────┬────┬──────┬────────────┐
│編    號│ 名    稱 │數    量│ 有無殺傷力 │    備              註  │
├────┼─────┼────┼──────┼────────────┤
│        │          │        │            │均係制式口徑9mm 半自動手│
│   一   │ 子    彈 │三    顆│     有     │槍子彈，彈底標記均為    │
│        │          │        │            │P M C  LUGER，經鑑驗均具│
│        │          │        │            │殺傷力。                │
├────┼─────┼────┼──────┼────────────┤
│        │          │        │            │均係土造子彈，內具直徑約│
│   二   │ 子    彈 │二    顆│     有     │9mm 之金屬彈頭，均經試射│
│        │          │        │            │，可擊發，均具殺傷力。  │
├────┼─────┼────┼──────┼────────────┤
│        │          │        │            │均係土造子彈，內具直徑約│
│   三   │ 子    彈 │八    顆│     無     │9mm 之金屬彈頭，均經試射│
│        │          │        │            │，無法擊發，均不具殺傷力│
│        │          │        │            │。                      │
└────┴─────┴────┴──────┴────────────┘


司法院資訊處製作；財團法人民間司法改革基金會備份。
